【裁判字號】    99,交聲,340
【裁判日期】    990630
【裁判案由】    違反道路交通管理處罰條例聲明異議
【裁判全文】
臺灣桃園地方法院交通事件裁定         99年度交聲字第340號
原處分機關  交通部公路總局新竹區監理所桃園監理站
異  議  人
即受處分人  甲○○
上列受處分人因違反道路交通管理處罰條例案件，對於原處分機
關中華民國99年3 月10日所為之桃監裁罰字第裁52-DB0000000號
違反道路交通管理事件所為之處分聲明異議，本院裁定如下：
    主  文
異議駁回。
    理  由
一、原處分意旨略以：本件異議人即受處分人（下稱異議人）甲
    ○○於民國98年2 月2 日上午8 時54分許，駕駛車牌號碼30
    7-CPK 號重型機車，行經桃園縣八德市○○路與金門路口，
    為桃園縣政府警察局八德分局警員逕行舉發「機器腳踏車，
    不在規定車道行駛」違反道路交通管理事件，並依道路交通
    管理處罰條例第45條第13款規定，以桃警局交字第DB000000
    0 號舉發違反道路交通管理事件通知單逕行舉發，嗣經原處
    分機關認定異議人有前開違規行為，乃於99年3 月10日，依
    據道路交通管理處罰條例第45條第13款、第63條第1 項及道
    路交通管理事件統一裁罰基準表之規定，裁處異議人罰鍰新
    臺幣（下同）1,800 元，並記違規點數1 點等語。
二、聲明異議意旨略以：此路段並無機車專用道，且異議人當時
    係為閃避減速靠站之公車，逼不得已由左側繞道行駛才誤闖
    禁行機車道，為此聲明異議請求撤銷原處分云云。
三、汽車駕駛人，爭道行駛而有機器腳踏車不在規定車道行駛之
    情形者，處600 元以上1,800 元以下之罰鍰；另汽車駕駛人
    ，有違反道路交通管理處罰條例第45條情形者，除依原條款
    處罰鍰外，並記違規點數1 點，道路交通管理處罰條例第45
    條第13款及同條例第63條第1 項第1 款分別定有明文。
四、本件異議人固不否認有於98年2 月2 日上午8 時54分許，駕
    駛上揭重型機車，行經上揭路段，遭桃園縣政府警察局八德
    分局警員逕行舉發「機器腳踏車，不在規定車道行駛」之事
    實，惟仍執前揭情詞置辯。經查：
  (一)依卷附採證照片顯示：異議人係行駛於道路最內側劃設有「
    禁行機車」標線之快車道上，一般用路人均可明顯辨識該車
    道為禁行機車之車道，且依據照片所拍攝畫面觀之，該右側
    車道上車輛行駛之情形甚為空曠，並無眾多汽車、機車同時
    行駛或交通壅塞之情形，亦無如異議人所稱因公車減速靠站
    爭道，致其不得已自左側超車之情形存在。是以本件異議人
    於上揭時、地騎乘於上揭「禁行機車」車道時，並無慢車道
    發生障礙無法通行之情形，異議人貪圖一時之便，違規行駛
    於「禁行機車」車道內之違規行為應可確認。異議人前揭所
    辯，顯屬無據，不足採信。
  (二)至異議人辯稱此路段無機車專用道，致其不得已而行駛於禁
    行機車道云云，然查道路主管機關得於法令授權範圍內，基
    於權責對於各項行政措施包括道路設計、交通號誌、標誌、
    標線之設置與更動等事項，為具體裁量、規劃，俾達到道路
    使用效能、維持交通秩序及保障道路使用人往來便利與安全
    之行政目的，並隨時檢討，適時加以修正，此非法院所得審
    酌。再人民對於交通標誌、標限之規劃雖得加以建議，惟道
    路交通標誌、標線一經交通主管機關劃設後，於依法變更前
    ，人民即有遵守之義務，異議人自不得據此主張有何違規行
    駛之正當理由，否則將使行車秩序紊亂，嚴重危及道路交通
    秩序及用路人之權益。因此異議人違規行駛之上揭車道既經
    交通單位考量汽、機車體積差異、行駛速度不同等特性，而
    劃設「禁行機車」標線，機車駕駛人自應遵守而不得違規行
    駛。從而，異議人不在規定車道行駛，而行駛在「禁行機車
    」車道，自屬於法有違。
五、綜上所述，異議人甲○○確有於前揭時、地，駕駛車牌號碼
    307-CPK 號重型機車，行駛於劃設「禁行機車」標線車道之
    違規行為，洵堪認定。原處分機關依道路交通管理處罰條例
    第45條第13款、第63條第1 項第1 款之規定，裁處異議人罰
    鍰1, 800元，並記違規點數1 點之處分，核無違誤或不當，
    本件異議人之異議為無理由，應予駁回。
六、據上論斷，應依道路交通案件處理辦法第19條前段，裁定如
    主文。
中    華    民    國    99    年    6     月    30    日
                臺灣桃園地方法院交通法庭
                              法  官  柯姿佐
以上正本證明與原本無異。
如不服本裁定，應於裁定送達後5 日內向本院提出抗告狀。
                              書記官  林舒涵
中    華    民    國    99    年    7     月    5     日

司法院資訊處製作；財團法人民間司法改革基金會備份。
